【裁判字號】    99,交抗,182
【裁判日期】    991014
【裁判案由】    聲明異議
【裁判全文】
臺灣高等法院臺南分院交通事件裁定     99年度交抗字第182號
移
抗告人即受處分人  甲○○
上列抗告人即受處分人因違反道路交通管理處罰條例案件，不服
臺灣嘉義地方法院99年9月10日裁定（99年度交聲字第385號），
提起抗告，本院裁定如下：
    主  文
抗告駁回。
    理  由
一、抗告意旨略以：原裁定以抗告人所有牌照號碼9650-LU號自
    用小貨車停放在黃網狀線範圍內，裁定駁回抗告人之異議，
    惟依警察於舉發當時所拍攝之照片，抗告人之自用小貨車停
    放位置並未在黃色網狀線範圍內，而是在邊上，抗告人並未
    違法。況該黃色網狀線是為了宿舍使用所規劃，惟該宿舍於
    抗告人停車時已廢棄多時，現並已拆除，則上開黃色網狀線
    已失去存在功能，原處分裁處罰鍰900元，自有未合。爰提
    起本件抗告，請求撤銷原裁定，另為適法之裁定。
二、原裁定意旨略以：
  (一)按汽車駕駛人，在禁止臨時停車處所停車者，處新臺幣600
    元以上1,200元以下罰鍰，道路交通管理處罰條例第56條第1
    項第1款。另道路交通標誌標線號誌設置規則第173條第1項
    規定：「網狀線，用以告示車輛駕駛人禁止在設置本標線之
    範圍內臨時停車，防止交通阻塞。其劃設規定如左：一、設
    有行車管制號誌路口不予劃設。二、未設有行車管制號誌路
    口，視需要劃設。三、接近鐵路平交道應予劃設，但無劃設
    空間者不在此限。四、常受交通管制或其他原因需限制不得
    臨時停車之地點，視需要劃設。」第2項規定：「本標線為
    黃色。外圍線寬20公分，內線依行車方向成45度傾斜，線寬
    10公分，斜線間隔1至5公尺。」黃色網狀線既為禁止臨時停
    車之標線，網狀線範圍自屬禁止臨時停車之處所。
  (二)異議人曾於99年6月12日，在嘉義市○○街467號前，停放牌
    照號碼9650-LU號自用小貨車，為警舉發在禁止臨時停車處
    所停車，並經原處分機關裁處新臺幣（下同）900元罰鍰之
    事實，為異議人所不爭執，復有原處分機關99年7月9日嘉監
    義裁字第裁76-L00000000號裁決書在卷可參。而異議人於案
    發時停放車輛之位置，雖然未在紅色實線上，卻在黃色網狀
    線範圍內，則有嘉義市政府警察局99年8月30日嘉市警交字
    第0990051604號函檢送之牌照號碼9650-LU號自用一般小貨
    車停車照片3幀附卷得憑。異議人在黃色網狀線範圍內停車
    ，因該標線範圍為禁止臨時停車之處所，異議人係在禁止臨
    時停車處所停車，違反道路交通管理處罰條例第56條第1項
    第1款之規定至明，原處分機關據以處罰，即無不合。
三、按汽車駕駛人停車時，有在禁止臨時停車處所停車者，處新
    臺幣600元以上1,200元以下罰鍰，道路交通管理處罰條例第
    56條第1項第1款定有明文。另道路交通標誌標線號誌設置規
    則第173條第1項規定：「網狀線，用以告示車輛駕駛人禁止
    在設置本標線之範圍內臨時停車，防止交通阻塞。其劃設規
    定如左：一、設有行車管制號誌路口不予劃設。二、未設有
    行車管制號誌路口，視需要劃設。三、接近鐵路平交道應予
    劃設，但無劃設空間者不在此限。四、常受交通管制或其他
    原因需限制不得臨時停車之地點，視需要劃設。」第2項規
    定：「本標線為黃色。外圍線寬20公分，內線依行車方向成
    45度傾斜，線寬10公分，斜線間隔1至5公尺。」黃色網狀線
    既為禁止臨時停車之標線，網狀線範圍自屬禁止臨時停車之
    處所。復按，禁制標線之劃設，雖非針對特定人，然係以該
    標線效力所及即「行經該路段之用路人」為規範對象，可謂
    「依一般性特徵」（特定路段之用路人）可得確定，並係針
    對「各該（無數之）用路事實」所為之規範，從而可將之認
    定為一種「對人之一般處分」。交通主管機關依道路交通標
    誌標線號誌設置規則於各地點設置交通標誌、標線、號誌，
    由是乃形成「法律、法規命令、行政處分」層次分明之交通
    法規體系，足證禁制標線之性質非屬法規命令，而是行政處
    分（最高行政法院98年度裁字第622號判決意旨參照）。而
    行政處分未經撤銷、廢止，或未因其他事由而失效者，其效
    力繼續存在，行政程序法第110條第3項亦有明文。故道路與
    交通狀況有變更時，依道路交通標誌標線號誌設置規則第6
    條第2項之規定，固應增設必要之標誌、標線、號誌，並將
    不必要之標誌、標線、號誌同時清除，惟在未清除前，依上
    開行政程序法第110條第3項之規定，其效力仍繼續存在，仍
    不能任意違反。
四、查抗告人於99年6月12日，在嘉義市○○街467號前，停放牌
    照號碼9650-LU號自用小貨車，為警舉發在禁止臨時停車處
    所停車，並經原處分機關裁處900元罰鍰等情，為抗告人所
    不爭執，復有原處分機關99年7月9日嘉監義裁字第裁76-L00
    000000號裁決書在卷可參。而抗告人遭舉發違規停車時，其
    自小貨車左前、後車輪壓在黃色網狀線外圍線上等情，亦有
    嘉義市政府警察局99年8月30日嘉市警交字第0990051604號
    函檢送之牌照號碼9650-LU號自用一般小貨車停車照片3幀附
    卷可憑。依上開道路交通標誌標線號誌設置規則第173條第2
    項規定，網狀線外圍線乃網狀線之構成範圍，抗告人停車於
    黃色網狀線外圍線上，自仍屬在黃色網狀線範圍內停車。而
    黃色網狀線範圍為禁止臨時停車之處所，抗告人在禁止臨時
    停車處所停車，違反道路交通管理處罰條例第56條第1項第1
    款之規定，原處分機關據以處罰，即無不合。抗告意旨指稱
    ：伊停車位置並未在黃色網狀線範圍內，而是在邊上，抗告
    人並未違法云云，自非足採。再者，上開黃色網狀線於抗告
    人遭舉發前，既尚未經交通主管機關清除，則其禁止臨時停
    車之效力仍繼續存在，自不得以己意判斷該禁止效力已經失
    效為由，率予違規任意停車。抗告意旨指稱該黃色網狀線是
    為了宿舍使用所規劃，惟該宿舍於抗告人停車時已廢棄多時
    ，現並已拆除，則上開黃色網狀線已失去存在功能云云，亦
    非足採。
五、綜上所述，本件抗告人所有自小貨車於上揭時地有「在禁止
    臨時停車處所停車」之違規事實，堪予認定。原處分機關依
    據道路交通管理處罰條例第56條第1項第1款、違反道路交通
    管理事件統一裁罰基準及處理細則、違反道路交通管理事件
    統一裁罰基準表規定逕行裁罰抗告人900元，核無不當，原
    審法院調查後亦同此認定，而駁回其異議之聲明，認事用法
    並無違誤。抗告人猶執陳詞，提起本件抗告，為無理由，應
    予駁回。
據上論斷，依道路交通管理處罰條例第89條，道路交通案件處理
辦法第26條，刑事訴訟法第412條，裁定如主文。
中    華    民    國    99    年    10    月    14    日
                  刑事第六庭    審判長法  官  董武全
                                      法  官  賴純慧
                                      法  官  林英志
以上正本證明與原本無異。
不得再抗告。
                                      書記官  魏安里
中    華    民    國    99    年    10    月    14    日

司法院資訊處製作；財團法人民間司法改革基金會備份。
